最高法院刑事判決　　　　　　　　　　　　　　　　九十三年度台上字第五０七號
　　上　訴　人　台灣高等法院台南分院檢察署檢察官
　　被　　　告　甲○○
右上訴人因被告違反貪污治罪條例案件，不服台灣高等法院台南分院中華民國九十二
年十月十六日第二審更審判決（九十二年度重上更(六)字第三七八號，起訴案號：台灣
台南地方法院檢察署八十四年度偵字第五一三四號），提起上訴，本院判決如左：
    主  文
原判決撤銷，發回台灣高等法院台南分院。
    理  由
本件原判決以公訴意旨略稱：被告甲○○於民國八十二年七、八月至八十三年八月一
日間，係台南市政府環保局清潔隊第五區代理隊長，對所屬清潔隊垃圾車每日運送垃
圾之路線有監督之責，為依據法令從事公務之人員，因故知悉王新輝欲在台南市安南
區新垃圾場附近開設賜龍環保工程公司（下稱賜龍公司），從事垃圾資源回收，即邀
同該分隊司機陳宗正主動向王新輝表示，其現在是第五分隊代理分隊長，已在當地買
妥土地，如讓其入股並定期分紅利，其即可要求分隊共計二十餘部清潔車（即垃圾車
）於每日前往城西垃圾場傾倒垃圾前，至該公司停靠讓王新輝從清潔車收取可回收之
垃圾販賣，王新輝為避免日後困擾，雖未同意甲○○合夥之要求，惟答應每月致贈新
台幣（下同）一萬五千元予甲○○，做為甲○○要求所屬第五區隊清潔車於每日前往
垃圾場傾倒垃圾前，先將可回收之垃圾販賣載至該公司販售之代價，其後王新輝即於
同年七月中旬將二張面額一萬六千元（因王新輝認一萬五千元之閩南語不好聽，自動
提高為一萬六千元）之土地銀行北台南分行支票交予甲○○之姪女（亦任職於第五區
隊）轉交甲○○，至同年八月一日甲○○就任長安里里長卸下清潔隊第五區代理隊長
，王新輝懼於甲○○在第五區隊之權勢，仍按月支付甲○○一萬六千元，至八十四年
四月止，甲○○共計向王新輝收取十四萬三千元；因認被告甲○○涉有貪污治罪條例
第五條第二款之公務員利用職務上之機會，詐取財物罪嫌；經審理結果，認被告之犯
罪不能證明，因而撤銷第一審科刑之判決，改判諭知被告無罪。
惟查：(一)證人，係在訴訟上陳述自己觀察事實之第三人，即以其自己所體驗之事實提
供為認定事實之供述證據，固具有證據能力；個人意見或推測詞，依刑事訴訟法第一
百六十條規定，不得作為證據，至間接傳聞他人陳述之事實，即傳聞證據，因非就其
體驗之事實而陳述，原則上並無證據能力。原判決於理由欄說明：「證人鄭國雄證稱
：﹃王新輝向我講土地是向陳宗正及甲○○租的，每月租金三萬元，租期多久，我不
清楚。﹄，證人許旺朝證稱：﹃在王新輝處有聽到其他司機講土地是王新輝向甲○○
及陳宗正租的，租金為二、三萬元，但不知是何司機講的，時隔已久忘了。﹄，參互
觀之，足證王新輝開設之賜龍公司用地，原係被告與陳宗正向陳宗正之岳母李千金租
來經營餐廳及廢棄物回收工廠，因被告與陳宗正對經營廢棄物回收不熟悉，其中之三
分之二土地，經黃金山介紹轉由王新輝承租經營賜龍公司，而由王新輝按月交付予被
告與陳宗正三萬二千元，其中一半一萬六千元分給陳宗正，一半一萬六千元分給被告
，是王新輝按月支付被告之一萬六千元，應係支付被告轉讓承租土地之權利金無疑」
；然證人鄭國雄、許旺朝似非就其實際體驗之客觀事實而陳述，而係傳聞自王新輝或
不詳姓名之司機，其供述有無證據能力？又依陳宗正與王新輝所訂之租賃契約所示，
八十三年六月一日至八十四年五月租金為一萬一千二百元，八十四年六月一日至八十
五年五月租金為一萬三千六百元，八十五年六月一日至八十八年五月租金為一萬八千
元，有房屋租賃契約書在卷可稽（勵肅字第八四六三六號卷第十一頁至第十四頁），
上開證人之供述是否真實？原判決未深入究明，遽採為被告有利之證據，自屬違誤。
(二)原判決於理由欄說明：「被告辯稱：﹃該土地自行出資填土，轉租予王新輝經營賜
龍公司﹄等語；證人陳宗正證稱：﹃該地為魚塭地，由甲○○以五十萬元填平，是我
們叫人填平後才租的，填平的錢大家都有出，我岳母（李千金）、甲○○均有出﹄，
自以陳宗正所述較為真實」；似認定王新輝每月交付被告之一萬六千元，係被告向李
千金租地後，花費五十萬元填土整地而按月應得之代價，然證人李千金於法務部調查
局台南縣調查站（下稱台南縣調查站）供稱：「土地原係魚塭地，閒置未使用，因陳
宗正收入不豐，我將魚塭地填平，共花費五十萬元後，租予陳宗正；前述魚塭地在濱
海公路舖設完成後，我即逐漸填土，至八十三年初，因要租予陳宗正使用，我才花費
五十萬元予以填妥」，核與證人王新輝於台南縣調查站所供：「我與李千金簽立土地
租約開設工廠之前，甲○○沒有在該土地從事改良或蓋設建築物，在我與李千金簽訂
土地租約之前，甲○○僅係有與陳宗正合夥在該土地上做生意之構想，根本尚未向李
千金承租該地取得使用權，故鄭某從未在該地上從事任何改良及搭建建物，而我是直
接向李千金承租土地，取得使用權」，又依被告提出之花費支出明細表所載一百六十
九萬四千七百六十四元，其中一半即八十四萬七千三百八十二元若係由被告出資，惟
該明細表所載之支出項目，似係被告與陳宗正建造餐廳之花費，與填土整地無關，原
判決認定系爭地係由被告填土後轉租王新輝，核與上引卷內證據資料不符，有證據上
理由矛盾之違法。原判決又謂：「李千金係十七年九月十五日生，距案發八十三年間
，已屬六十七歲高齡之婦道人家，含混說是其花費五十萬元而直接稱填土後始出租予
王新輝」（原判決正本第十四頁）；然證人李千金係六十七歲之「婦道人家」，何以
其上開供述係含混供述而不足採？原判決未說明論斷之理由，有理由不備之違誤。綜
上，應認原判決仍有撤銷發回之原因。本件經本院多次發回，應予切實審酌證據取捨
，期能定讞。
據上論結，應依刑事訴訟法第三百九十七條、第四百零一條，判決如主文。
中　　　華　　　民　　　國　　九十三　　年　　　二　　　月　　　六　　　日
                              最高法院刑事第一庭
                                  審判長法官  施　文　仁
                                        法官  林　永　茂
                                        法官  蕭　仰　歸
                                        法官  賴　忠　星
                                        法官  王　居　財
      右正本證明與原本無異
                                              書  記  官
中　　　華　　　民　　　國　　九十三　　年　　　二　　　月　　 十二 　　日
                                                                       ｍ
